最  高  行  政  法  院  裁  定
111年度上字第551號
上  訴  人  羅鳴綻                                      

訴訟代理人  康皓智  律師  
被 上訴 人  國防部空軍司令部

代  表  人  劉任遠              
輔助參加人  空軍台北通信資訊大隊


代  表  人  李明忠                      
上列當事人間退伍事件，上訴人對於中華民國111年5月19日臺北
高等行政法院110年度訴字第566號判決，提起上訴，本院裁定如
下：
　　主  文
上訴駁回。
上訴審訴訟費用由上訴人負擔。
　　理  由
一、按對於高等行政法院判決之上訴，非以其違背法令為理由，
    不得為之，行政訴訟法第242條定有明文。依同法第243條第
    1項規定，判決不適用法規或適用不當者，為違背法令；而
    判決有同法條第2項所列各款情形之一者，為當然違背法令
    。是當事人對於高等行政法院判決上訴，如依行政訴訟法第
    243條第1項規定，以高等行政法院判決有不適用法規或適用
    不當為理由時，其上訴狀或理由書應有具體之指摘，並揭示
    該法規之條項或其內容；若係成文法以外之法則，應揭示該
    法則之旨趣；倘為司法院大法官解釋，則應揭示該解釋之字
    號或其內容。如以行政訴訟法第243條第2項所列各款情形為
    理由時，其上訴狀或理由書，應揭示合於該條項各款之事實
    。上訴狀或理由書如未依此項方法表明，或其所表明者與上
    開法條規定不合時，即難認為已對高等行政法院判決之違背
    法令有具體之指摘，其上訴自難認為合法。
二、上訴人前為輔助參加人所屬空軍台北無線電通信中隊上士（
    地面無線電通信士），於民國109年10月25日22時許，騎乘
    車牌號碼KU8-005號機車遭警攔檢並實施酒測，測得呼氣酒
    精濃度達每公升0.31毫克（下稱系爭酒駕行為），經臺灣臺
    北地方檢察署（下稱臺北地檢署）檢察官以其犯刑法第185
    條之3第1項第1款公共危險罪，於109年10月30日以109年度
    速偵字第1119號為緩起訴處分。輔助參加人以上訴人有系爭
    酒駕行為且隱匿未報，依陸海空軍懲罰法第15條第8款及第1
    2款、國軍軍風紀維護實施規定第24點第2款暨國軍官兵酒後
    駕駛交通工具懲罰參考基準表（下稱懲罰基準表）等規定，
    以109年10月28日空台大隊字第1090000255號令，核予大過2
    次、記過1次懲處（下稱系爭懲處），並於109年10月30日召
    開不適服現役人事評審會（下稱系爭人評會），決議上訴人
    不適服現役退伍，經輔助參加人以109年11月2日空台大隊字
    第1090000265號令通知上訴人，並層報被上訴人依陸海空軍
    軍官士官服役條例第15條第1項第5款規定，以109年11月9日
    國空人勤字第10900579571號令（下稱原處分）核定上訴人
    不適服現役退伍，自109年11月9日零時生效。上訴人不服，
    循序提起行政訴訟，聲明：訴願決定及原處分均撤銷。嗣經
    臺北高等行政法院（下稱原審）110年度訴字第566號判決（
    下稱原判決）駁回後，提起上訴。
三、上訴人對原判決提起上訴，雖以該判決違背法令為由，主張
    略以：㈠被上訴人自認系爭人評會之決定有考量上訴人105、
    106年考績，考績性質上係屬生活考核，依強化國軍志願役
    軍官士官及士兵考評具體作法（下稱考評具體作法）第6點
    第1款第1目規定，僅能考量上訴人考評前1年內個人生活考
    核，被上訴人顯違反該規定。被上訴人另以上訴人曾自述有
    酒駕與遲到，然上訴人於考評前1年根本未遲到且所自述酒
    駕是否發生於考評前1年內，亦非無疑。原審未究上情，竟
    認被上訴人考量105、106年考績僅為「任務賦予及工作態度
    」，顯悖於文義而有違法，架空考評具體作法第6點第1款第
    1目規定「1年」之限制無疑。㈡上訴人於離開臺北地檢署後
    ，確有通知軍中，若上訴人存有惡意欲隱匿本件事實，則無
    可能主動聯繫軍中，原審卻認定上訴人有惡意，另依警局回
    函為據，惟上訴人根本不知道可以使用電話，當無從請求警
    局讓上訴人使用，若欲斷定上訴人有惡意，應是傳喚承辦員
    警到庭，確認有無向上訴人詢問可使用手機，而上訴人就該
    詢問有拒絕之情，方能確認上訴人有惡意，原審漏未就此調
    查，亦違反行政訴訟法第125條及第133條規定等語。　　
四、惟查，原判決已敘明：㈠適服現役與否，所應強調者非限於
    個人是否適合擔任軍職之判斷，更應討論的是其擔任軍職對
    於軍方達成業務之必要性與影響性。依系爭人評會考評提報
    資料及會議紀錄內容，已明載上訴人系爭酒駕行為經檢察官
    為緩起訴處分1年及相關上訴人之基本資料（級職、學歷、
    經歷、最大服役年限、近5年考績、近1年奬懲紀錄即系爭懲
    處），於會議中，除上訴人到場陳述意見外，上訴人隸屬單
    位之長官也到場報告如會議紀錄所載內容，且經系爭人評會
    委員參酌上訴人考評提報資料、上訴人到場陳述意見及上訴
    人隸屬單位之長官到場報告後予以討論，以記名投票方式，
    主席外之全數委員均認上訴人不適服現役，核系爭人評會所
    參酌者及委員發言內容整體觀察，確實依考評具體作法第6
    點考評程序第1款規定，就上訴人之平日生活考核、對任務
    賦予及工作態度、受懲罰或事實發生所生影響等事項為綜合
    考評，並無僅就系爭酒駕行為考評，且係針對上訴人是否適
    服現役為審查，已踐行正當程序，基礎事實並無錯誤，沒有
    與本案事項無關之考量，所為不適服現役之考評結果，並無
    判斷恣意或濫用情形，亦無違反一般公認之價值判斷標準及
    比例原則情事。且上訴人於系爭人評會到場陳述：「這不是
    我第一次酒駕，因為之前酒駕沒被抓，所以一直抱著僥倖的
    心態。……長久以來，我酒駕沒被抓到，回到部隊，我還是能
    完成長官交付的任務」等語，顯現其遵守法令及軍紀觀念不
    足之事實。另系爭人評會考評提報資料固有記載上訴人近5
    年考績，於會議中列席之法制官因而詢問上訴人主管105、1
    06年考績，上訴人單位主管說明原因，然此亦涉及考評具體
    作法第6點第1款之對任務賦予及工作態度與其他佐證事項等
    考評，可藉上訴人過往服役表現之具體呈現，供作系爭人評
    會充分判斷是否符合向來國軍之人力需求，並無不合。㈡上
    訴人於109年10月25日22時許之系爭酒駕行為遭警查獲，依
    懲罰基準表備註四「各單位對於官兵個人、單位幹部隱匿未
    報者，依陸海空軍懲罰法及其施行細則適懲」之規定，應通
    報部隊，惟上訴人未通報部隊，且於警詢中表明其係服務業
    及不用通知親友，未表明軍人之身分，嗣於翌日上午11時許
    ，於檢察官偵訊時始表明為軍人身分，而其部隊分隊長於查
    獲當日22時多僅接獲上訴人電話表示身體不適隔日要請假之
    訊息，係於查獲翌日上午9時許遭憲兵隊通知始悉上訴人系
    爭酒駕行為，上訴人係於查獲翌日中午離開臺北地檢署始回
    報，惟部隊業已知悉其酒駕情事，則上訴人有隱瞞系爭酒駕
    行為而未回報之情事，應屬明確。又查獲上訴人之臺北市政
    府警察局保安警察大隊，於偵辦過程並無扣留及禁止使用其
    手機，又接續偵辦之臺北市政府警察局中山分局，亦表示手
    機非涉案證據，不會扣留，若犯罪嫌疑人有聯絡需求則會協
    助以本分局公務電話聯繫，未有禁止上訴人使用手機，也無
    上訴人請求協助聯繫之印象等情，足徵上訴人主張其手機遭
    警扣留無法對外聯繫而未立即回報云云，核與事實不符，其
    聲請調查酒駕現行犯是否上銬移送、經上銬後，是否會給予
    透明袋將手機等隨身物品裝袋持拿及如何持拿等節，應無調
    查之必要等語甚詳。經核上訴意旨無非重述其在原審提出而
    為原審所不採之主張，就原審取捨證據、認定事實之職權行
    使，指摘其為不當，並執其一己主觀之見解，就原審已論斷
    或指駁不採其主張之理由，泛言原判決違背法令，而非具體
    表明合於不適用法規、適用法規不當、或行政訴訟法第243
    條第2項所列各款之情形，難認對原判決之如何違背法令已
    有具體之指摘。依首揭規定及說明，應認其上訴為不合法。
五、據上論結，本件上訴為不合法。依行政訴訟法第249條第1項
    前段、第104條、民事訴訟法第95條、第78條，裁定如主文
    。
中　　華　　民　　國　　111 　年　 　8 　　月　　17　 日
                    最高行政法院第三庭
                        審判長法官  胡　方　新　
                              法官　李  玉  卿
                              法官　蕭　惠　芳
                              法官　林　惠　瑜
                              法官　曹　瑞　卿

以  上  正  本  證  明  與  原  本  無  異
中　　華　　民　　國　　111 　年　　 8 　　月　　17 　日
　　　　　　　　　　　　　　　書記官　莊　子　誼